臺灣桃園地方法院刑事判決　　　　　　　96年度交訴字第27號
公　訴　人　臺灣桃園地方法院檢察署檢察官
被　　　告　甲○○
選任辯護人　宋嬅玲律師
上列被告因肇事遺棄罪等案件，經檢察官提起公訴（95年度調偵
字第632 號），本院判決如下：
    主  文
甲○○因過失致人於死，處有期徒刑陸月。又駕駛動力交通工具
，致人死亡而逃逸，處有期徒刑捌月。應執行有期徒刑拾壹月。
    事  實
一、甲○○於民國九十五年六月二十九日晚間九時二十四分許，
    騎乘ＢＢ五—０三六號重機車，附載其友彭淳皓，沿桃園縣
    中壢市○○路由北往南方向行駛，行至明德路、中山路交叉
    路口處時，原應注意汽車行駛至交岔路口，其行進應遵守燈
    光號誌，而依當時天候晴、夜間有照明、柏油路面乾燥無缺
    陷、視距良好無障礙物等情境，亦無不能注意之情事，竟仍
    疏未注意該處燈號管制，貿然闖越紅燈，沿明德路直行，適
    有陳永林騎乘ＳＬＶ—四九五號輕機車，沿中山路由西往東
    方向行駛而來，亦駛至上開路口，甲○○因此閃避不及，其
    重機車車頭遂撞及輕機車左側車身肇事，致陳永林人車倒地
    ，受有創傷性顱內出血併腦腫脹、急性腎衰竭、高血鉀症、
    尿崩症等傷害，經送醫診治後延至九十五年七月十二日上午
    十一時許不治死亡。詎甲○○於肇事後，因畏懼承擔相關之
    民、刑事責任，竟另行基於肇事逃逸之犯意，於上開時間、
    地點，未下車察看事故情形，或對陳永林採取任何必要之扶
    助措施，即逕自騎車逃離現場。嗣於九十五年七月二十七日
    ，為警循線查獲。
二、案經桃園縣政府警察局中壢分局移送臺灣桃園地方法院檢察
    署檢察官偵查起訴。
    理  由
一、訊據被告甲○○坦承上揭過失致死、肇事逃逸等犯行不諱，
    核與目擊證人彭淳皓於警詢中指述之事故經過相符（偵查卷
    第十頁，彭淳皓之警詢筆錄，依刑事訴訟法第一百五十九條
    第二項規定，得採為證據），此外，復有道路交通事故現場
    圖、道路交通事故調查報告表（一）、（二）各一份、肇事
    後現場及被害人機車之車損照片二十張、被告機車之車損照
    片七張、翻拍監視器側錄事故經過之照片十八張，及檢察官
    勘驗上開錄影光碟之勘驗筆錄一份附卷可稽（相驗卷第八頁
    至第十頁、第十二頁至第二十一頁，偵查卷第三十三頁至第
    三十五頁、第六十七頁至第七十二頁、第五十八頁），又被
    害人陳永林因上開交通事故，受有創傷性顱內出血併腦腫脹
    、急性腎衰竭、高血鉀症、尿崩症等傷害，經送醫後延至九
    十五年七月十二日上午十一時許不治死亡之事實，亦經檢察
    官督同檢驗員到場相驗明確，製有相驗筆錄、相驗屍體證明
    書、驗斷書各一份，及壢新醫院出具之診斷證明書一份在卷
    可參（相驗卷第二十八頁至第三十七頁、第五頁），綜上，
    足徵被告之前開自白屬實，可以採信。按「汽車行駛至交岔
    路口，其行進、轉彎，應依下列規定：一、應遵守燈光號誌
    或交通指揮人員之指揮，遇有交通指揮人員指揮與燈光號誌
    並用時，以交通指揮人員之指揮為準‧‧‧」，道路交通安
    全規則第一百零二條第一項第一款定有明文。依卷附道路交
    通事故調查報告表（一）所載，肇事當時天候晴、夜間有照
    明、柏油路面乾燥無缺陷、視距良好無障礙物，顯無不能注
    意之情事，然被告仍疏未注意上開規定，貿然闖越紅燈，以
    致其重機車車頭撞及陳永林所騎乘之輕機車左側車身肇事，
    被告顯有違反上開規定之過失。被告之過失與陳永林之死亡
    間，並有因果關係。綜上所述，本件事證明確，被告過失致
    死、肇事逃逸等犯行均堪認定，應依法論科。
二、查被告甲○○行為時，刑法部分條文業於九十四年二月二日
    修正公布，罰金罰鍰提高標準條例亦隨之於九十五年五月十
    七日修正公布，上開二項修正條文均於九十五年七月一日起
    施行，修正後刑法第二條第一項對新舊法之比較，規定：「
    行為後法律有變更者，適用行為時之法律，但行為後之法律
    有利於行為人者，適用最有利於行為人之法律」，此係規範
    行為人行為後法律變更所生新舊法律比較適用之準據法，本
    身並無比較新舊法之問題。而關於本案過失致死罪罰金刑之
    法定下限，已有變更（詳如附件所示），經比較新舊法結果
    ，以修正前之法律規定，對被告較為有利，依修正後刑法第
    二條第一項前段規定，應適用修正前法律之規定處罰。至於
    該次修正雖亦將罰金刑之貨幣單位，自銀元修正為新臺幣，
    間接影響本案過失致死罪罰金刑之法定上限，另外修正刑法
    第五十一條第五款規定，將數罪併罰得定應執行刑之上限，
    自二十年提高為三十年，惟本案罰金數額按舊法規定，並適
    用罰金罰鍰提高標準條例第一條前段、現行法規所定貨幣單
    位折算新臺幣條例第二條規定之結果，實際上與新法適用修
    正後刑法施行法第一條之一規定之結果，並無不同，而本件
    被告所犯二罪，經定其應執行刑結果，並不會超過二十年，
    故此部分修正對被告並無有利不利之情形可供比較，應直接
    適用裁判時法，無庸比較，最高法院九十五年度第八次、第
    二十一次刑事庭會議決議意旨可資參照，附予敘明。
三、核被告甲○○所為，係犯行為時刑法第二百七十六條第一項
    之過失致死罪，及同法第一百八十五條之四之肇事遺棄罪。
    其所犯上開二罪間，方法不同，行為互異，係分別起意，應
    分論併罰。爰審酌被告此前並無前科，有其臺灣高等法院被
    告前案紀錄表一份在卷可稽，尚無不良素行，其肇事時年僅
    十九歲，因猝遇事故，驚慌下不即細思而逃離現場，尚非不
    可想像，其騎車肇事，不思在場善後，協助被害人就醫，反
    而為圖脫免民、刑事責任，逃離現場，造成被害人死亡，迄
    今已透過保險公司賠付被害人家屬一百五十萬元，惟尚未與
    被害人家屬達成和解，對被害人及其家屬造成無法彌補之損
    害，及其犯後態度等一切情狀，分別量處如主文所示之刑，
    並定其應執行之刑，以示懲儆。
據上論斷，應依刑事訴訟法第二百七十三條之一第一項、第二百
九十九條第一項前段，修正後刑法第二條第一項前段，行為時刑
法第二百七十六條第一項、第一百八十五條之四、第五十一條第
五款，刑法施行法第一條之一第一項、第二項前段，判決如主文
。
本案經檢察官楊挺宏到庭執行職務。
中　　華　　民　　國　　96　　年　　5　　 月　　4   　日
                    交通法庭  法　官　 陳彥宏
以上正本證明與原本無異。
如不服本判決，應於送達後十日內，向本院提出上訴狀。
                              書記官　 翁其良
中　　華　　民　　國　　96　　年　　5　　 月　　4   　日
附錄本案論罪科刑法條全文：
中華民國刑法第276條
因過失致人於死者，處2年以下有期徒刑、拘役或2千元以下罰金
。
從事業務之人，因業務上之過失犯前項之罪者，處5年以下有期
徒刑或拘役，得併科3千元以下罰金。
中華民國刑法第185條之4
駕駛動力交通工具肇事，致人死傷而逃逸者，處6月以上5年以下
有期徒刑。
附  件
┌──┬───────┬───────┬──────────┐
│相關│修正前條文    │修正後條文    │新舊法比較          │
│法令│              │              │                    │
├──┼───────┼───────┼──────────┤
│本案│刑法第三十三條│刑法第三十三條│1.修正前刑法第二百七│
│罰金│：「主刑之種類│：「主刑之種類│  十六條第一項之罪最│
│刑之│如左：一、死刑│如下：一、死刑│  低可處銀元一元之罰│
│下限│。二、無期徒刑│。二、無期徒刑│  金，並應依罰金罰鍰│
│    │。三、有期徒刑│。三、有期徒刑│  提高標準條例第一條│
│    │：二月以上十五│：二月以上十五│  前段規定提高十倍，│
│    │年以下。但遇有│年以下。但遇有│  即最低可處銀元十元│
│    │加減時，得減至│加減時，得減至│  之罰金，再依現行法│
│    │二月未滿，或加│二月未滿，或加│  規所定貨幣單位折算│
│    │至二十年。四、│至二十年。四、│  新臺幣條例第二條規│
│    │拘役：一日以上│拘役：一日以上│  定，折算為新臺幣三│
│    │，二月未滿，但│，六十日未滿。│  十元。            │
│    │遇有加重時，得│但遇有加重時，│2.修正後該罪最低僅得│
│    │加至四個月。五│得加至一百二十│  處新臺幣一千元之罰│
│    │、罰金：一元以│日。五、罰金：│  金。              │
│    │上」          │新臺幣一千元  │3.比較結果，以修正前│
│    │              │以上，以百元  │  之法律規定，對被告│
│    │              │計算之」      │  較為有利。        │
└──┴───────┴───────┴──────────┘
